【裁判字號】    99,消債抗,28
【裁判日期】    991029
【裁判案由】    免責
【裁判全文】
臺灣桃園地方法院民事裁定            99年度消債抗字第28號
抗  告  人  甲○○○
上列抗告人因消費者債務清理條例免責事件，對於中華民國99年
5 月31日本院99年度消債聲字第2 號裁定提起抗告，本院合議庭
裁定如下：
    主  文
抗告駁回。
抗告程序費用新臺幣壹仟元由抗告人負擔。
    理  由
一、按債務人有因浪費、賭博或其他投機行為，致財產顯然減少
    或負擔過重之債務，而生開始清算之原因者，法院應為不免
    責之裁定，但債務人證明經普通債權人全體同意者，不在此
    限，消費者債務清理條例第134 條第4 款定有明文。次按消
    費者債務清理制度並非在使債務人恣意消費所造成之債務，
    轉嫁予債權人負擔，故債務人免責制度，應在鼓勵勤勞誠實
    之債務人，而非縱容債務人奢侈浪費，倘債務人於聲請清算
    前之相當期間內，利用信用金融之機會，恣意為非屬通常生
    活所需之鉅額消費或作奢侈性、浪費性之消費而不在意日後
    履行返還之能力，自不容其利用消費者債務清理條例中之免
    責制度，致濫用清算程式以規避其應負擔之償還責任，如此
    始符消費者債務清理條例之立法本旨。
二、本件抗告意旨略以：抗告人預借現金係為以卡養卡，而沒有
    協商前每月需繳付新台幣（下同）70,000至80,000元，後雖
    協商成功每月僅需繳款32,000元，但僅繳納11個月即因失業
    無法繼續履行。抗告人雖努力清償債務，然因高血壓嚴重才
    聲請更生，且債權人銀行以抗告人無工作為由而不同意更生
    ，遂因此聲請清算。而抗告人年已65歲，難以尋覓工作，可
    以借的錢都借來繳納卡費，且從未逾期繳納卡費。為此，爰
    依法提起抗告並請求廢棄原裁定等語。
三、經查，原裁定以抗告人於早先每月固定收入新台幣（下同）
    20,000元之際，有密集於百貨業消費之情事，其後仍有長時
    間預支現金花用等事項為由，認抗告人消費逾越自身能力，
    非屬日常生活所需，有過度享受、奢侈浪費之情。經本院核
    閱抗告人於聲請更生時所提出之書狀，聲請人於書狀中自陳
    伊自民國90年始每月固定收入20,000元迄96年4 月失業，嗣
    後以臨時工為業（見本院97年度消債更字第504 號卷第27頁
    ），又據債權人香港商香港上海匯豐銀行股份有限公司、萬
    泰商業銀行股份有限公司、台北富邦商業銀行股份有限公司
    、國泰世華商業銀行股份有限公司、玉山商業銀行股份有限
    公司、荷商荷蘭銀行股份有限公司、日盛商業銀行股份有限
    公司、渣打國際商業銀行股份有限公司、中國信託商業銀行
    股份有限公司所提出之消費明細可知（見本院99年度消債清
    字第3 號卷第27至73頁、本院99年度消債聲字第2 號卷第23
    、24、34、35、41、45至49、51至54、56至79、82至87 、
    90至104 、107 至210 頁），抗告人於前述收入不豐之際，
    卻仍於百貨公司、餐廳等高額消費，並同時向多家債權銀行
    預借現金花用，於90年11月至93年2 月間，抗告人僅以匯豐
    銀行衣蝶創意卡，即於衣蝶百貨消費達134,040 元，甚至於
    92年10月至11月共2 個月間更消費高達31,864元（見本院99
    年度消債清字第3 號卷第29至35頁）；又例如抗告人於93年
    8 月間即同時分向富邦銀行、國泰世華銀行、玉山銀行、荷
    商荷蘭銀行、渣打銀行、中國信託商業銀行各預借10,000元
    、5,000 元、20,000元、8,000 元、10,000元、5,000 元及
    貸款8651元（見本院99年度消債聲字第2 號卷第41、49、54
    、65、94、188 頁）。綜上，顯見抗告人確有消費逾越自身
    能力，應有過度享受、奢侈浪費，導致無法清償債務而向法
    院聲請清算之情，則原裁定前揭指摘，即非無據。
四、至於，抗告意旨指稱其預借現金係為以卡養卡，其後失業雖
    無法繼續履行協商債務金額，惟仍努力還款，且從未逾期繳
    納卡費云云。然依前揭各債權銀行提出之消費明細可知，抗
    告人之所以累積大量債務而須以卡養卡，乃係其未衡量自身
    清償能力，於96年4 月失業前，即90年至95年間為上述消費
    明細及貸款資料所示高額消費享受及現金貸款，縱其每期或
    有清償部分金額，惟僅係以新借款償還舊借款或僅繳足信用
    卡最低繳款金額，實際並未為任何清償，且更造成循環利息
    之動用，導致債務累積增加無法清償而向法院聲請清算，故
    自難諉稱其預借現金僅係為以卡養卡，並非為逾越自身能力
    之消費或借貸所致。準此，抗告人具消費者債務清理條例第
    13 4條第4 款所定不應免責之情，實為明確，揆諸首揭法律
    規定，本件抗告人應不免責，則原裁定為抗告人不免責之裁
    定，於法並無不合。抗告意旨指摘原裁定不當，求予廢棄，
    為無理由，應予駁回。
五、據上論結，本件抗告為無理由，依消費者債務清理條例第15
    條、民事訴訟法第495 條之1 第1 項、第449 條第1 項、第
    95條 、第78條，裁定如主文。
中    華    民    國    99    年    10    月    29    日
                 民事第二庭   審判長  法  官  劉克聖
                                      法  官  楊晴翔
                                      法  官  卓立婷
以上正本係照原本作成。
本裁定不得再抗告。
中    華    民    國    99    年    10    月    29    日
                                      書記官  王素玲

司法院資訊處製作；財團法人民間司法改革基金會備份。
